【裁判字號】    92,交易,349
【裁判日期】    920903
【裁判案由】    過失傷害
【裁判全文】
臺灣板橋地方法院刑事判決                        九十二年度交易字第三四九號
    公  訴  人  臺灣板橋地方法院檢察署檢察官
    被      告  乙○○
    選任辯護人  關維忠律師
右列被告因過失傷害案件，經檢察官提起公訴（九十二年度偵字第四二六八號），本
院判決如左：
    主  文
乙○○過失傷害人，處拘役伍拾日，如易科罰金，以參佰元折算壹日。
    事  實
一、乙○○於民國（下同）九十一年十一月九日晚間九時三十分許，騎乘車號ＪＴ九
    －五五七號機車，沿臺北縣樹林市○○路往迴龍方向行駛，行經臺北縣樹林市○○路與大安路路口時，應注意依道路交通安全規則第一百零二條第一項第一款前
    段之規定，行駛至交岔路口時，應遵守燈光號誌之指示，而當時天候晴、夜間有
    照明、車道舖裝柏油、路面乾燥、無缺陷、無障礙物、視距良好、號誌動作正常
    ，且乙○○領有合格駕駛執照，並無不能注意之情事，竟於路口貿然闖越紅燈，
    適有甲○○騎乘車號ＦＣＭ－六八三號機車，沿臺北縣樹林市○○路往樹林方向
    行駛，見號誌指示為紅燈，本暫於路口停等，嗣未待直行號誌轉換綠燈，即貿然
    起駛闖越紅燈，復未注意車前狀況，致使ＦＣＭ－六八三號機車車頭攔腰撞擊Ｊ
    Ｔ九－五五七號機車右側車身，擦撞後乙○○未倒地，繼續直行穿越路口，而甲○○則遭乙○○騎乘車輛動力帶動，人車倒地，致受有左側脛腓骨骨折併表皮碰
    撞後壞死之普通傷害。乙○○肇事後，停留現場，於職司偵查犯罪之警察知悉其
    為肇事者之前，主動告知為疑似肇事機車之駕駛人，並接受調查裁判。
二、案經甲○○訴由臺北縣政府警察局樹林分局報請臺灣板橋地方法院檢察署檢察官
    偵查起訴。
    理  由
一、得心證之理由：
（一）、被告乙○○固坦承於前揭時地，渠所騎乘之ＪＴ九－五五七號機車右側車身
        與告訴人甲○○騎乘車號ＦＣＭ－六八三號機車車頭於路口發生擦撞，告訴
        人甲○○因此倒地受傷等情（詳參偵查卷第五頁、第六頁九十一年十一月十
        日警詢筆錄、第七頁、第八頁九十一年十一月十六日警詢筆錄、第三十三頁
        至第三十四頁九十二年三月六日訊問筆錄），核與告訴人甲○○指訴情節相
        符（詳參偵查卷第十頁、第十一頁九十一年十一月十日警詢筆錄、第三十三
        頁至第三十四頁九十二年三月六日訊問筆錄），並有診斷證明書二件（偵查
        卷第十四頁、第四十八頁）、現場圖（偵查卷第十九頁）、道路交通事故調
        查報告表（偵查卷第二十頁）、現場照片共十二幀（偵查卷第二十一頁至第
        二十六頁）附卷可佐。足認被告前揭自白與事實相符，堪予採信。
（二）、被告進入路口時之號誌為紅燈：
    １、臺北縣樹林市○○路與大安路口號誌，自下午二時三十分起至晚間十一時三
        十分止，第一時相係中正路直行綠燈八十秒；第二時相為中正路左轉大安路
        綠燈十五秒；第三時相為大安路往樹林方向直行綠燈五十五秒；第四時相為
        大安路往新莊方向直行四十秒。每個時相間隔黃燈三秒、紅燈二秒，業據警
        察丙○○到庭證述綦詳（詳參本院九十二年八月十三日審判筆錄），並有臺
        北縣政府九十二年六月十八日北府交工字第○九二○三九三一二一號函所附
        之樹林市○○路與大安路口號誌時制計畫表一件在卷可憑。雖被告辯稱：渠
        於事後親至現場測量，上揭時相秒數不同云云（詳參本院九十二年八月十三
        日審判筆錄），惟辯護人自承係於白晝某時至現場測量，有經執行交通勤務
        之義交或警察視交通流量，變更為手動操作可能。而證人丙○○亦證稱：「
        只有尖峰時段，也就是下午五點到下午七點，及上午七點到九點，才會由交
        通警察站在馬路中間指揮，由義交去調整號誌，其他的時間是不會手動調整
        ．．．」（詳參本院九十二年八月十三日審判筆錄）；對照車禍發生時間為
        晚間九時三十分許，已非交通尖峰時間，不會發生手動調整號誌秒數之情形
        。故應以上揭號誌時制計畫表所記載之時間變換順序及秒數，較可採信。
    ２、證人丁○○證言：「我騎車往板橋，在中正路上直行，我跟乙○○對向，．
        ．．因為我旁邊已停很多車，．．．」、「．．．但我停紅燈後一、二秒鐘
        後，看到甲○○機車跌倒在那裡，．．．」（詳參偵查卷第五十頁至五十二
        頁九十二年四月十七日訊問筆錄）；「我是走在樹林中正路往板橋方向，我
        看到告訴人的時候，他已經倒在地上，我停在中正路、大安路口等紅燈的時
        候，我旁邊已經停了很多車，但是我看到告訴人倒在路上，所以雖然我是紅
        燈，還是要扶告訴人，但是他說他腳斷掉不能扶，我騎過去的時候，被告已
        經騎機車通過大安路到我這個方向的中正路路旁附近，告訴人就比著被告說
        他撞告訴人，．．．」、「我是大約估算秒數」、「（．．．大安路往樹林
        方向是否確定有車子過來？）有車子過來」（本參本院九十二年八月十三日
        審判筆錄）；參照前揭號誌時制計畫表，證人丁○○騎機車抵達告訴人甲○○身旁時，正處於第三時相，即大安路往樹林方向直行綠燈；縱使證人丁○○就是否親見發生車禍之情形，及時隔多少秒，前後指證不一，未可遽予採
        認，但證人丁○○前後多次指證：伊看見告訴人甲○○倒於路中時，身邊已
        停放很多車輛等語，堪予採信。倘車禍係發生於第一時相或第一時相轉為第
        二時相之間，則中正路往板橋方向直行號誌（即證人丁○○車行方向號誌）
        尚非紅燈或剛轉換為紅燈，不致在證人丁○○身旁已停等多部車輛。因此，
        較有可能係第二時相轉第三時相之際發生車禍。故被告及辯護人辯稱：證人
        丁○○可避過第二時相中正路左轉車流，可見車禍發生時應為第一時相，且
        係告訴人闖紅燈云云，應非可採。
    ３、被告辯稱：「．．．騎到路口時，進入黃網線時綠燈，黃網線中是黃燈，快
        過黃網線時是紅燈，對方就從我右側撞上我車」（詳參偵查卷第五頁九十一
        年十一月十日警詢筆錄）；而告訴人甲○○亦指證：「對方搶黃燈到路中變
        紅燈，．．．」（詳參偵查卷第十一頁九十一年十一月十日警詢筆錄）、「
        我在警訊有說她搶黃燈，．．．」（詳參偵查卷第六十六頁九十二年四月十
        日訊問筆錄）；且告訴人甲○○證言：「．．抵達路口的時候，我有停等紅
        燈，等到綠燈我再起步．．．」（詳參本院九十二年六月十一日訊問筆錄）
        。雖被告與告訴人甲○○就車禍發生時號誌所述不一，惟雙方均認當時正直
        時相變換之際。再以被告於警詢時自承時速約三十五公里（詳參偵查卷第五
        頁九十一年十一月十日警詢筆錄），復於本院調查時稱約三十公里（詳參本
        院九十二年六月十一日訊問筆錄），則被告騎車每秒約行進八．三公尺至九
        ．七公尺；參諸路口網狀線直線距離約有二十公尺（有前開道路事故調查報
        告表、現場圖及現場照片可佐），倘被告係綠燈時進入網狀線，則加計黃燈
        三秒與紅燈二秒，被告於五秒內，即可行進四十一．五公尺至四十八．五公
        尺，縱使被告為閃避告訴人甲○○之機車，稍偏左行車，亦不可能在五秒內
        無法通過路口。且被告與告訴人甲○○係在第二時相轉第三時相之際通過路
        口，因此，被告與告訴人甲○○之車行方向，均為紅燈。其二人皆有闖越紅
        燈之駕駛行為。至被告及辯護人辯稱：告訴人甲○○有闖越紅燈等語，惟就
        此部分與本院認定相合，附此敘明。
（三）、車禍當時天候晴、夜間有照明、車道舖裝柏油、路面乾燥、無缺陷、無障礙
        物、視距良好、號誌動作正常，有道路交通事故調查報告表一件可憑，且被
        告領有合格駕駛執照，亦有駕駛執照影本一附卷可考，足認被告並無不能注
        意之情事，竟於路口貿然闖越紅燈，致與同闖越紅燈，未注意車前狀況之告
        訴人甲○○騎乘機車發生擦撞，致使告訴人甲○○人車倒地而受傷，是被告
        之過失行為，與告訴人甲○○受傷之間，具有相當因果關係。事證明確，被
        告犯行洵堪認定。
二、按被告騎乘機車闖越紅燈，與告訴人甲○○騎乘之機車擦撞，致使告訴人甲○○
    受傷，核其所為，係犯刑法第二百八十四條第一項之過失傷害罪。被告於警察知
    悉其為肇事機車駕駛人之前，停留現場，並主動告知警察，且接受調查裁判，爰
    依刑法第六十二條前段之規定，減輕其刑。爰審酌被告騎車闖越紅燈，造成其他
    用路人之危害、過失程度、告訴人甲○○受傷程度、告訴人甲○○對車禍發生亦
    與有過失及被告犯罪後未能坦承犯行，且未與告訴人甲○○達成民事和解等一切
    情狀，量處如主文所示之刑，並諭知易科罰金之折算標準。
據上論斷，應依刑事訴訟法第二百九十九條第一項前段，刑法第二百八十四條第一項
前段、第六十二條前段、第四十一條第一項前段，罰金罰鍰提高標準條例第一條前段
、第二條，判決如主文。
本案經檢察官許梨雯到庭執行職務
中    華    民    國      九十二      年      九      月      三      日
                                      臺灣板橋地方法院交通法庭
                                          法  官  高    玉    舜
右正本證明與原本無異。
如不服本判決，應於判決送達後十日內，向本院提出上訴狀。
                                          書記官  田    世    杰
中    華    民    國      九十二      年      九      月      四      日
附錄本案論罪科刑法條全文：
中華民國刑法第二百八十四條 (過失傷害罪)
因過失傷害人者，處六月以下有期徒刑、拘役或五百元以下罰金，致重傷者，處一年
以下有期徒刑、拘役或五百元以下罰金。
從事業務之人，因業務上之過失傷害人者，處一年以下有期徒刑、拘役或一千元以下
罰金，致重傷者，處三年以下有期徒刑、拘役或二千元以下罰金。


司法院資訊處製作；財團法人民間司法改革基金會備份。
